臺灣高等法院民事裁定
110年度抗字第974號
抗告人  官大級  
代理人  林重宏律師
上列抗告人與相對人張吉松間所有權移轉登記等強制執行事件，
對於中華民國110年6月15日臺灣新北地方法院110年度執事聲字
第3號裁定，提起抗告，本院裁定如下：
    主  文
原裁定及原法院司法事務官於民國一０九年十一月二十七日所為
一０九年度司執更㈠字第六號裁定均廢棄。
    理  由
一、抗告意旨略以：本院104年度上字第1101號確定判決（下稱
    系爭確定判決）判命伊負有以系爭確定判決附表所示不動產
    （下稱系爭不動產）為擔保、由相對人於民國101年7月3日
    向元大商業銀行股份有限公司（合併前為大眾商業銀行股份
    有限公司，下稱元大銀行）借款新臺幣（下同）220萬元之
    借款債務（下稱系爭借款債務）清償完畢之對待給付義務（
    下稱系爭對待給付義務），伊於108年10月5日以民事強制聲
    請狀（下稱系爭聲請狀）向原法院民事執行處（下稱執行法
    院），聲請執行法院命相對人陳報或函詢元大銀行系爭借款
    債務之餘額。嗣執行法院司法事務官以109年2月7日108年度
    司執字第127609號裁定駁回伊之聲請（下稱第127609號處分
    ），經伊異議後，原法院以109年8月10日109年度事聲字第5
    2號裁定（下稱第52號裁定）廢棄第127609號處分。執行法
    院再以109年9月26日新北院賢109司執更㈠梅字第6號執行命
    令（下稱系爭執行命令），命伊限期補正已為對待給付之證
    明。伊於109年10月5日提出民事陳報暨聲請核發已為對待給
    付證明書狀（下稱系爭聲請核發對待給付書狀），聲請執行
    法院函命相對人陳報或函詢元大銀行系爭借款債務餘額，以
    利伊履行對待給付，並表明依強制執行法第130條及辦理強
    制執行事件應行注意事項第68條之1規定，聲請執行法院核
    發對待給付之證明書。惟執行法院未及審酌及調查伊之聲請
    ，逕以109年11月27日109年度司執更㈠字第6號裁定駁回伊之
    聲請（下稱原處分），伊提出異議後，原裁定維持原處分駁
    回伊之異議，爰依法提起抗告，聲明廢棄原裁定，更為原法
    院108年度司執字第127609號強制執行事件應續為執行等語
    。
二、按命債務人為一定之意思表示之判決確定或其他與確定判決
    有同一效力之執行名義成立者，視為自其確定或成立時，債
    務人已為意思表示。前項意思表示有待於對待給付者，於債
    權人已為提存或執行法院就債權人已為對待給付給予證明書
    時，視為債務人已為意思表示。公證人就債權人已為對待給
    付予以公證時，亦同。強制執行法第130條定有明文。次按
    債權人就應為之對待給付已為提存，或經法院公證其已為對
    待給付者，以其提存書或公證書為已為對待給付之證明書；
    以其他方法為對待給付者，其已為對待給付之證明書，應由
    執行法院給予之，辦理強制執行事件應行注意事項第68條之
    1定有明文。 
三、經查，抗告人執系爭確定判決，以系爭聲請狀向執行法院聲
    請向相對人或元大銀行查詢系爭借款債務餘額，以利其履行
    系爭對待給付義務，且就相對人應將系爭不動產所有權移轉
    登記其名下予以強制執行，有民事強制執行聲請狀可稽（見
    原法院108年度司執字第127609號卷〈下稱司執字第127609號
    卷〉第7至13頁）。嗣司法事務官先後於108年10月25日、同
    年12月4日函請元大銀行提供系爭借款債務餘額（見司執字
    第127609號卷第85、121頁），惟遲未獲得元大銀行函覆，
    遂以第127609號處分駁回抗告人前開聲請，經抗告人異議，
    原法院以第52號裁定廢棄發回，執行法院司法事務官以系爭
    執行命令，命抗告人限期補正已為對待給付之證明，抗告人
    以系爭聲請核發對待給付書狀，再次聲請函命相對人陳報或
    函詢元大銀行系爭借款債務餘額，以利其履行系爭對待給付
    義務，並依強制執行法第130條及辦理強制執行事件應行注
    意事項第68條之1，聲請執行法院核發已為對待給付之證明
    書（見原法院109年度司執更㈠字第6號卷第19至22頁、第25
    至37頁）。又系爭確定判決係命相對人於抗告人履行系爭對
    待給付義務之同時，將系爭不動產所有權移轉登記於抗告人
    ，抗告人苟為對待給付，即得依強制執行法第130條規定，
    單獨向地政機關申請辦理登記，則依前開規定，抗告人除得
    以提存書或公證書作為已為對待給付之證明書外，另以其他
    方法已為對待給付時，亦得聲請執行法院給予已為對待給付
    之證明書。而細譯抗告人所提系爭聲請狀及系爭聲請核發對
    待給付狀之前述聲請內容，抗告人究係執系爭確定判決為執
    行名義，聲請執行法院為強制執執行？抑或依辦理強制執行
    事件應行注意事項第68條之1規定，聲請執行法院給予已為
    對待給付之證明書，俾利其得以單獨持之向地政機關申請辦
    理登記？實屬不明。則執行法院竟未探求抗告人之聲請真意
    為何，逕認抗告人係依強制執行法第4條規定，聲請強制執
    行，並命其依限補正已為對待給付之證明，再以抗告人未依
    限補正為由，以原處分駁回抗告人強制執行之聲請，並未就
    抗告人聲請執行法院給予已為對待給付之證明書乙節予以審
    酌，自嫌速斷。經抗告人異議後，原裁定未察仍維持原處分
    ，尚有未合。從而，抗告意旨指摘原處分及原裁定不當，為
    有理由，爰由本院將原處分及原裁定廢棄，發回由原法院另
    為適當處理。
四、據上論結，本件抗告為有理由，爰裁定如主文。
中　　華　　民　　國　　110 　年　　11　　月　　10　　日
                  民事第十七庭
                      審判長法  官  黃雯惠
                            法  官  華奕超
                            法  官  趙伯雄
正本係照原本作成。
本裁定除以適用法規顯有錯誤為理由外，不得再抗告。如提起再
抗告，應於收受送達後10日內委任律師為代理人向本院提出再抗
告狀。並繳納再抗告費新臺幣１千元。
中　　華　　民　　國　　110 　年　　11　　月　　10　　日
　　　　　　　　　  　　　　書記官  陳韋杉